【裁判字號】    99,台上,720
【裁判日期】    990422
【裁判案由】    損害賠償
【裁判全文】
最高法院民事判決              九十九年度台上字第七二○號
上   訴   人  秀杰企業有限公司
兼法定代理人  甲○○
共        同
訴 訟代理 人  蘇精哲律師
              王建元律師
上   訴   人  鴻新船務股份有限公司
法 定代理 人  乙○○
訴 訟代理 人  謝國允律師
上列當事人間因請求損害賠償事件，兩造對於中華民國九十八年
十一月二十四日台灣高等法院高雄分院第二審判決（九十七年度
上字第七三號），分別提起上訴，本院判決如下：
    主  文
原判決關於駁回上訴人秀杰企業有限公司、甲○○之其餘上訴及
該訴訟費用部分廢棄，發回台灣高等法院高雄分院。
上訴人鴻新船務股份有限公司之上訴駁回。
第三審訴訟費用，關於駁回上訴部分，由上訴人鴻新船務股份有
限公司負擔。
    理  由
本件上訴人鴻新船務股份有限公司（下稱鴻新公司）主張：對造
上訴人秀杰企業有限公司（下稱秀杰公司）負責人甲○○於民國
九十三年八月底向伊公司經理謝德水洽談租傭船舶前往越南海防
載運散裝無煙煤回蘇澳港事宜，嗣甲○○於民國九十三年九月六
日以第一審共同被告 CONG TY FENG SHANG TECHNOLOGY CO. LTD
（下稱CTFST 公司，其經第一審判決敗訴部分，因未上訴而確定
）名義與伊簽署船舶租傭契約書（下稱系爭契約）。伊即依約指
派船舶前往越南海防，嗣因高雄天候影響，通知改期至同年月二
十五日完成載貨之準備，並經秀杰公司及甲○○回覆確認同意，
惟CTFST 公司並未將貨物備妥裝船，秀杰公司及甲○○亦要求船
舶繼續在越南海防準備，並表示願意先支付部分延滯損失，而於
九十三年十月十一日由秀杰公司匯款美金（下同）九千元予伊，
其後即拖延未提出貨物裝船。伊為避免損失繼續擴大，乃於同年
月十八日將船駛離越南海防。伊共計受有自九十三年九月二十五
日十三時起至九十三年十月十八日二十四時止，共二十三．四五
八三三日，以每日四千元計算，計九萬三千八百三十三．三二元
之延滯費用損害。而CTFST 公司依系爭契約應支付按每公噸十八
．五元，全部三千五百公噸，共計六萬四千七百五十元之運費而
未支付，是扣除秀杰公司於九十三年十月十一日已支付之九千元
，CTFST 公司應依系爭契約第十條、第十五條約定及民法第二百
六十七條規定，支付伊十四萬九千五百八十三．三二元。而CTFS
T公司為未經我國認許之外國公司，秀杰公司與甲○○以CTFST公
司名義與伊簽立系爭傭船契約，未為履行，致伊受有上開損害，
應依民法總則施行法第十五條規定，與CTFST 公司就上開損害負
連帶責任，經伊催討而未給付等情，爰依上述規定，求為命秀杰
公司與甲○○連帶給付伊十四萬九千五百八十三．三二元，並加
計法定遲延利息之判決（鴻新公司起訴主張秀杰公司與甲○○連
帶給付十五萬五千九百六十九．四五元本息，第一審判決上訴人
秀杰公司、甲○○與第一審共同被告CTFST 公司連帶給付十四萬
九千五百八十三．三二元，秀杰公司與甲○○聲明不服；鴻新公
司於原審捨棄船舶停靠費六千三百八十六．一三元之請求，原審
判決命秀杰公司與甲○○連帶給付五萬九千元本息，並駁回其餘
上訴。兩造各就其敗訴部分聲明不服）。
上訴人秀杰公司則以：系爭契約係由對造上訴人鴻新公司謝德水
將簽名用印之契約書傳真給 CTFST 公司，經 CTFST 公司代表人
Mr.WEN（即蕭恔文）蓋上公司章並簽名後回傳而成立，伊並未參
與契約之簽訂。況伊代理頂興實業股份有限公司進口買受系爭散
裝無煙煤，該國際貿易買賣條件為C&F，賣方CTFST公司的報價包
括運費，應由其負擔系爭契約之運費。而甲○○透過東興公司林
燦欽連繫鴻新公司運送，故甲○○僅是連絡人。鴻新公司自不得
依民法總則施行法第十五條規定，請求伊負連帶責任等語，資為
抗辯。
原審以：系爭契約係經鴻新公司之代表謝德水簽名、用印後，傳
真予CTFST公司，由CTFST公司之代表簽名用印後回傳鴻新公司而
成立。其內容係以船舶之全部供運送「散裝無煙煤」至少三千五
百公噸，每噸運費美金十八．五元，裝載期間為九十三年九月十
五日至九月二十日，如在裝／卸貨港，因貨物或文件因素造成時
間損失，租方應支付滯留費每日四千元，不足一日依比例計算。
而鴻新公司曾於九十三年九月十六日以傳真通知「蕭先生」及甲
○○，裝載期間延至九十三年九月二十五日，經秀杰公司回覆確
認同意。嗣CTFST 公司貨物一直未備妥，直至九十三年十月十八
日鴻新公司所屬船舶駛離時，已停留二十三日。秀杰公司曾於九
十三年十月十一日匯款九千元予鴻新公司等事實，為兩造所不爭
執，堪信為真實。惟查，系爭契約固由CTFST 公司加蓋公司章並
負責人簽名後回傳予鴻新公司之方式簽訂，並有該契約書可稽，
然據證人即鴻新公司高雄辦事處經理謝德水、證人林燦欽、蕭恔
文等證詞以觀，足見CTFST 公司或蕭恔文均未參與系爭契約內容
之洽商過程，而鴻新公司因為秀杰公司負責人甲○○表示可以全
權負責，並參與運送契約內容之洽商及確定，自係信任CTFST 公
司在台灣有代表公司，可以履行支付運費之義務而同意簽訂系爭
契約。CTFST 公司既為科技公司，非從事煤炭相關產業，且與海
防公司無任何關係，亦未曾介入洽商運送契約過程，秀杰公司又
未能證明鴻新公司在傳真簽訂系爭契約前曾與蕭恔文、CTFST 公
司或海防公司洽商系爭運送契約內容，則系爭契約形式上固由CT
FST 公司簽訂，實際上締約行為乃由甲○○以秀杰公司負責人名
義，代CTFST 公司為之，從而，鴻新公司主張秀杰公司與甲○○
以CTFST 公司名義與其簽訂系爭運送契約，應依民法總則施行法
第十五條負連帶責任等語，即屬有據。次查，系爭契約第三條已
明定裝載期間自九十三年九月十五日至九月二十日，即已約定六
日之裝載期間，則鴻新公司於計算延滯期間時，自應扣除六日之
裝載期間。而鴻新公司船舶於九十三年九月二十五日至越南海防
公司完成裝船準備，至同年十月十八日離開該港口，計停留二十
二日，再系爭契約既約定六日之裝載期間，則自同年九月二十六
日起算六日，CTFST 公司應自同年十月二日起，始發生延滯費用
，算至同年十月十八日鴻新公司船舶離港日，延滯期間為十七日
，按系爭契約第十條約定每日賠償滯留費四千元計算，為六萬八
千元。末查，系爭運送標的之無煙煤，於鴻新公司船舶離開海防
港之後，業經出賣人海防公司委託其他船舶運送進口，據秀杰公
司提出海運提單、包裝明細表為憑，經核與頂興公司提出之信用
狀申請書相符，屬同一批貨物進口，堪認秀杰公司辯稱：僅係一
時遲延提出貨物，並無鴻新公司所稱給付不能情事等語屬實。而
鴻新公司在CTFST 公司遲延提出貨物裝船期間，依民法第二百四
十條或海商法第五十二條規定，及依系爭契約約定，原得請求延
滯期間之滯留費，而未繼續等候、履行運送人義務，亦未因催告
CTFST 公司履行定作人協力義務未果，依民法第五百零七條規定
行使解除契約權利，即因不堪損失，逕自離開海防港，未完成運
送人運送義務，即未完成承攬工作，其運費請求權尚未發生，自
不得請求託運人CTFST 公司依系爭契約給付運費，則秀杰公司亦
無依民法總則施行法第十五條規定，連帶給付運費之責任。從而
，鴻新公司依上開得請求之延滯費六萬八千元，扣除秀杰公司於
九十三年十月十一日已支付之九千元後，請求秀杰公司連帶給付
五萬九千元，為有理由，超過此金額部分，為無理由。又民法第
二百零二條規定，系爭契約關於運費及延滯費之約定，均以美金
計算及給付，為兩造所不爭執，則鴻新公司請求秀杰公司以美金
給付損害賠償金，亦屬有據。綜上所述，鴻新公司本於民法總則
施行法第十五條及運送契約之法律關係，請求秀杰公司與甲○○
連帶給付五萬九千元本息，洵屬有據，應予准許；逾此範圍之請
求，為無理由，應予駁回，爰將第一審所為關於命秀杰公司與甲
○○連帶給付超過五萬九千元本息部分予以廢棄，駁回鴻新公司
該部分之訴；其餘部分敗訴之判決予以維持，駁回秀杰公司與甲
○○該部分之上訴。
（一）關於原審駁回秀杰公司與甲○○之其餘上訴部分（即命秀
杰公司與甲○○連帶給付五萬九千元本息上訴部分）：原審謂：
系爭契約形式上固由CTFST 公司簽訂，實際上締約行為乃由甲○
○以秀杰公司負責人名義，代CTFST 公司為之等語，則訂約者似
為秀杰公司，嗣復謂：鴻新公司主張秀杰公司與甲○○以 CTFST
公司名義與其簽訂系爭運送契約，應依民法總則施行法第十五條
負連帶責任等語，即屬有據等語，則究竟何人代CTFST 公司訂約
，即不明確。若代CTFST 公司訂約者係秀杰公司，則甲○○何以
亦須負連帶責任，原審未說明其所憑依據，自屬可議。秀杰公司
與甲○○之上訴論旨，指摘原判決對其敗訴部分不當，求予廢棄
，非無理由。
（二）關於原審駁回鴻新公司在第一審之訴之上訴部分（即鴻新
公司請求秀杰公司與甲○○連帶給付超過五萬九千元本息之訴之
上訴部分）：原審以前開理由為鴻新公司敗訴之判決，於法核無
違誤。至原審謂：鴻新公司未因催告CTFST 公司履行定作人協力
義務未果，依民法第五百零七條規定行使解除契約權利等語，係
其為法律判斷之論述，並無訴外裁判之情事，併予敘明。鴻新公
司之上訴論旨，就原審認定事實、取捨證據及解釋契約之職權行
使，指摘原判決對其敗訴部分不當，求予廢棄，非有理由。
據上論結，本件秀杰公司與甲○○之上訴為有理由，鴻新公司之
上訴為無理由。爰依民事訴訟法第四百七十七條第一項、第四百
七十八條第二項、第四百八十一條、第四百四十九條第一項、第
七十八條，判決如主文。
中    華    民    國  九十九  年    四    月  二十二  日
                      最高法院民事第四庭
                          審判長法官  劉  延  村
                                法官  許  澍  林
                                法官  黃  秀  得
                                法官  許  正  順
                                法官  魏  大  喨
本件正本證明與原本無異
                                      書  記  官
中    華    民    國  九十九  年    五    月    四    日
                                                      Ｅ

司法院資訊處製作；財團法人民間司法改革基金會備份。
